【裁判字號】    98,交上易,247
【裁判日期】    980923
【裁判案由】    過失傷害
【裁判全文】
臺灣高等法院刑事判決               98年度交上易字第247號
上  訴  人  臺灣板橋地方法院檢察署檢察官
上  訴  人
即  被  告  乙○○
選任辯護人  柴健華  律師
被      告  甲○○
上列上訴人因被告過失傷害案件，不服臺灣板橋地方法院98年度
交易字第149號，中華民國98年7月3日第一審判決（起訴案號：
臺灣板橋地方法院檢察署98年度調偵字第233號），提起上訴，
本院判決如下：
    主  文
上訴駁回。
    事  實
一、乙○○於民國97年6 月6 日22時15分許，騎乘車牌號碼PJ8-
    093 號重型機車，沿臺北縣三重市○○街由南往北方向行駛
    ，在行近上開路段與重陽路1 段113 巷之交岔路口處時，本
    應注意汽車行駛時，駕駛人應注意車前狀況，並隨時採取必
    要之安全措施，且按諸當時天候晴、夜間有照明、路面乾燥
    、無缺陷，亦無障礙物，視距良好，客觀上並無不能注意之
    情事，其竟疏未注意及此，貿然直行，適有甲○○騎乘車牌
    號碼LZ7-737 號重型機車騎乘在乙○○之右前方，在上開交
    岔路口處減速慢行擬左轉進入重陽路1 段113 巷，於尚未左
    轉之際，即遭乙○○所駕駛之重型機車之車頭撞及甲○○所
    駕駛之重型機車之左後方，甲○○因之受有頭頸損傷、頸椎
    骨骨折、脊髓井頸椎損傷、小洞性梗塞中風等傷害。乙○○
    於肇事後，留在現場等候前來處理之警員，而於有偵查犯罪
    職權之機關或公務員發覺前即向前來處理之警員自首上情，
    乙○○嗣並接受裁判。
二、案經甲○○告訴臺北縣政府警察局三重分局報告臺灣板橋地
    方法院檢察署檢察官偵查起訴。
    理  由
壹、被告乙○○有罪部分：
甲、程序部分：
    按被告以外之人於審判外之陳述，雖不符刑事訴訟法第159
    條之1 至第159 條之4 之規定，而經當事人於審判程序同意
    作為證據，法院審酌該言詞陳述或書面陳述作成時之情況，
    認為適當者，亦得為證據；當事人、代理人或辯護人於法院
    調查證據時，知有刑事訴訟法第159 條第1 項不得為證據之
    情形，而未於言詞辯論終結前聲明異議者，視為有前項之同
    意，刑事訴訟法第159 條之5 第1 項、第2 項分有明文。經
    查，本判決下列所引用之被告以外之人於審判外之陳述（包
    括書證），檢察官、被告及辯護人於原審、本院言詞辯論終
    結前均未聲明異議，本院審酌上開證據資料製作時之情況，
    尚無違法不當及證明力明顯過低之瑕疵，亦認為以之作為證
    據應屬適當，故揆諸前開規定，認前揭證據資料有證據能力
    。
乙、實體部分：
一、訊據上訴人即被告乙○○固坦承於上揭時間騎乘重型機車行
    經上揭地點與告訴人甲○○發生碰撞之事實，惟矢口否認有
    何過失傷害犯行，辯稱：本件實係騎乘在我右前方之甲○○
    突然偏離車道逕行左轉，致我反應不及無法閃避而撞及甲○○所騎乘之機車，甲○○之惡意違規始為本件肇事事故之唯
    一原因云云。經查：
  (一)被告乙○○於偵訊時供稱：「當天綠燈我直行，按照警察筆
    錄所作，她在我右前方，不知如何就倒了，起來之後我才知
    發生車禍」等語，核與告訴人甲○○於偵查中供述：「我行
    經過圳街發現紅燈就慢慢停下來，就被從左後方撞上」等語
    相符（詳97年度偵字第21224 號偵查卷第37頁），堪認案發
    當時被告乙○○騎乘上開重型機車行駛於告訴人甲○○所騎
    乘之重型機車之左後方無誤。
  (二)其次，詳閱本件事故現場蒐證相片，事故後告訴人甲○○所
    騎乘之上開車牌號碼LZ7-737 號重型機車左側車身並未有何
    撞擊或破損痕跡（詳前開偵查卷第27頁下方、第28頁下方相
    片），且證人即案發後抵達現場並製作本件事故現場圖之臺
    北縣政府警察局交通警察隊三重分隊警員丁○○亦到庭證稱
    ：甲○○車子的左邊都是擦傷，並無嚴重的撞擊痕跡等語（
    詳原審98年4月24日審判筆錄第14頁），倘案發當時確係騎
    乘在被告乙○○右前方之告訴人突然左轉，致被告乙○○所
    騎乘之機車閃避不及，而撞擊告訴人甲○○所騎乘之機車，
    告訴人甲○○之機車左側車身不應僅有遭撞擊後在地上摩擦
    所產生之擦痕，理應有遭被告乙○○騎乘之機車撞擊之明顯
    痕跡始為合理。又參諸證人丙○○於原審審理時證稱：我與
    乙○○係同事，我騎乘在乙○○後方，我與乙○○中間還隔
    著2台機車，據我估計，我與乙○○間及右邊的機車約有8、
    9輛跑不掉，當時車流量很多等語（詳前開審判筆錄第4頁、
    第8頁），可見斯時由過圳街由南往北方向之車流量甚大，
    衡諸常情，告訴人甲○○當不致有甘冒自身危安不顧，逕自
    左轉重陽路1段113巷之舉，是告訴人甲○○供稱：我當時係
    心裡想左轉重陽路1段113巷，但尚未左轉等語，應非虛妄。
    至證人丁○○所繪製之事故現場圖中，固以左轉箭頭記載告
    訴人甲○○所騎乘機車之行車方向，然證人丁○○於原審審
    理時證稱：「（為何會在現場圖上，就A車（即告訴人甲○○所騎乘之機車）的行向部分，你畫上左轉的箭頭？）當時
    有詢問到甲○○，她說她要左轉」、「（有說她已經左轉了
    ，還是她心裡想要左轉？）忘記」等語（詳原審98年4月24
    日審判筆錄第14頁），從而，本件事故現場圖上縱有告訴人
    甲○○所騎乘之機車左轉之箭頭表示或告訴人甲○○所騎乘
    之機車之左轉燈號有閃爍之情形，仍不得據為告訴人甲○○
    業已左轉之依據。是被告乙○○辯稱：本件係騎乘在我右側
    前方之甲○○突然偏離車道逕行左轉，致我反應不及無法閃
    避而發生碰撞云云，要非事實。
  (三)再者，由二車碰撞後置放之情形觀之，被告乙○○所騎乘之
    上開機車與告訴人所騎乘之機車均係側倒於臺北縣三重市○○街與重陽路1 段113 巷之交岔路口處，且係在過圳街由北
    往南之車道上，告訴人甲○○所騎乘之機車之倒地位置係車
    頭朝西，車尾朝東，而被告乙○○所騎乘之機車則係右倒於
    告訴人所騎乘之上開機車倒地位置之左前方，車頭朝西北方
    ，車尾朝東南方，後車輪延伸往南南東方向，於過圳街由北
    往南車道上遺留有一道長約4.2 公尺之刮地痕，該道刮地痕
    之始點則係在告訴人甲○○所有之機車倒地位置之西北方向
    約0.4 公尺（即〈5.7-4.9 〉X1/2＝0.4 公尺），此有事故
    現場圖乙紙及事故現場蒐證相片4 幀（詳前開偵查卷第20頁
    、第25頁、第26頁）附卷可按，由此可知本件車禍發生時，
    二車之碰撞地點應在告訴人甲○○所有之機車倒地位置附近
    ，斯時告訴人甲○○所騎乘機車之車速應屬緩慢，被告乙○○車速則相對較快，始會造成告訴人甲○○所騎乘之機車碰
    撞後隨即倒地，未於地上遺留有何刮地痕，而被告乙○○之
    機車碰撞後倒地則遺留有長約4.2 公尺之刮地痕，此益徵告
    訴人甲○○於原審訊問時供稱：當時在路口慢慢減速等語，
    堪以採信。
  (四)按汽車行駛時，駕駛人應注意車前狀況，並隨時採取必要之
    安全措施，道路交通安全規則第94條第3 項訂有明文。查本
    件被告乙○○騎乘上開機車於道路上行駛，自應注意上開道
    路交通安全規則，而本件車禍發生當時天候晴、夜間有照明
    、路面乾燥、無缺陷，亦無障礙物，視距良好等情，有道路
    交通事故調查報告表(一)載明可考，據此判斷，足見案發當時
    被告乙○○客觀上應無不能注意之情事，然被告乙○○騎乘
    上開機車行駛於告訴人甲○○騎乘之機車之左後方，見告訴
    人甲○○有減速行駛之情形，自應減速行駛並採取必要之安
    全措施，若非被告乙○○斯時疏未注意車前狀況，應不致於
    全然未發現告訴人甲○○騎乘之機車有減速行駛之狀況，故
    被告乙○○於肇事當時，有疏未注意車前狀況之過失駕駛情
    形，應可認定。此外，告訴人甲○○因本件車禍受有頭頸損
    傷、頸椎骨骨折、脊髓井頸椎損傷、小洞性梗塞中風等傷害
    ，有臺北縣立醫院於97年6月26日出具之診斷證明書乙紙在
    卷可按（詳前開偵查卷第13頁），被告乙○○之上開過失駕
    駛行為，與告訴人甲○○之受傷結果間，具有相當因果關係
    ，亦無疑義。
  (五)至本件經送臺灣省臺北縣區車輛行車事故鑑定委員會鑑定結
    果，雖認「乙○○在路口超車未保持適當之安全間隔致擦撞
    同向同車道之前車，為肇事原因」，有臺灣省臺北縣區車輛
    行車事故鑑定委員會鑑定意見書乙份附卷可憑。然按鑑定報
    告僅為形成法院心證之資料，對於法院並無拘束力，故待證
    事項雖經鑑定，法院仍應本於職權予以調查，以期發現事實
    之真相，不得僅以鑑定報告為判決之唯一依據，此有最高法
    院57年度台上字第3399號判例可資參照。查本件二車之相對
    位置係被告乙○○騎乘上開重型機車行駛於告訴人甲○○所
    騎乘之重型機車之左後方乙節，業經本院認定如前，依卷內
    現存證據尚難認定被告乙○○有超車之舉，因此，上開鑑定
    報告就此部分之鑑定結果自不足採為本件肇事事故之佐證。
    另「乙○○駕駛普通重型機車，在路口未注意前車動態致擦
    撞同向同車道之前車，為肇事原因；甲○○駕駛普通重型機
    車，無肇事因素」，亦據前開委員會之鑑定結果載明可證，
    益證被告乙○○有疏未注意車前狀況之駕駛行為，確有過失
    無疑。
  (六)綜上，被告乙○○前揭辯稱本件係甲○○之過失，我並無任
    何過失云云，顯係卸責之詞，不足採信。本件事證明確，被
    告乙○○上開過失傷害犯行，已堪認定，應予依法論科。
二、核被告乙○○所為，係犯刑法第284 條第1 項前段之過失傷
    害罪。又被告乙○○於肇事後，犯罪未被有偵查權之公務員
    或機關發覺其為犯嫌前，即向據報到場處理之臺北縣政府警
    察局三重分局警員表明係肇事車輛之駕駛人而自首，並進而
    接受裁判，此有臺北縣政府警察局三重分局道路交通事故肇
    事人自首情形紀錄表乙紙附卷可按（詳前開偵查卷第15頁）
    ，被告乙○○之行為合乎自首之要件，爰依刑法第62條前段
    之規定減輕其刑。
三、原審以被告乙○○罪證明確，而適用刑法第284條第1項前段
    、第62條前段、第41條第1項前段，刑法施行法第1條之1第1
    項、第2項前段，並審酌被告乙○○疏未注意車前狀況之駕
    駛行為，係本件車禍之肇事原因，其過失程度並非輕微，自
    事故發生迄今尚未與告訴人甲○○達成民事上之和解，賠償
    其損害暨犯後態度等一切情狀，量處有期徒刑三月，並諭知
    易科罰金之折算標準。
四、經核原判決上開認事用法，洵無違誤，量刑亦屬妥適。被告
    上訴意旨以依證人丁○○、丙○○之證言，足證甲○○行近
    肇事路口時確有突然左轉之行為；又臺北縣區鑑定委員會之
    鑑定意見業經臺灣省車輛行車事故覆議委員會所揚棄，自無
    採擇之價值；又原審未探究造成被告與甲○○機車擦撞之原
    因，徒以被告機車倒地滑行之距離較長即認定被告有過失，
    難謂合法等語。惟查：本件車禍發生時，二車之碰撞地點應
    在告訴人甲○○所有之機車倒地位置附近，告訴人甲○○當
    時所騎乘機車之車速應屬緩慢，被告乙○○車速則相對較快
    ，始會造成告訴人甲○○所騎乘之機車碰撞後隨即倒地，未
    於地上遺留有何刮地痕，而被告乙○○之機車碰撞後倒地則
    遺留有長約4.2公尺之刮地痕，被告乙○○過失駕駛行為與
    告訴人甲○○之受傷結果間，具有相當因果關係等情，已詳
    如前述，而證人丙○○、丁○○之證言及臺灣省車輛行車事
    故覆議委員會之覆函均不足以證明告訴人甲○○於案發當時
    確有左轉行為（詳如後述），被告乙○○上訴仍執前開情詞
    指摘原判決不當，並無理由，應予駁回。
貳、被告甲○○無罪部分：
一、公訴意旨另以：被告甲○○於97年6月6日22時15分許，騎乘
    車牌號碼LZ7-737號重型機車，沿臺北縣三重市○○街往重
    陽路方向行駛，行經重陽路1段113巷口時，原應注意轉彎車
    應讓直行車先行，而依當時並無不能注意之情事，竟在疏未
    注意同左側後方仍有來車之情況下，貿然左轉，欲進入重陽
    路1段113巷，而撞擊行駛於同向車道後方，由告訴人乙○○
    所騎乘之車牌號碼PJ8-093號重型機車，致告訴人乙○○受
    有右大腿、右小腿挫傷、右手擦傷、頭部外傷等傷害，因認
    被告甲○○涉犯刑法第284條第1項前段之過失傷害罪嫌等語
    。
二、按犯罪事實應依證據認定之，無證據不得認定犯罪事實，又
    不能證明被告犯罪者，應諭知無罪之判決，刑事訴訟法第15
    4 條第2 項、第301 條第1 項分別定有明文。次按認定不利
    於被告之事實，須依積極證據，茍積極之證據本身存有瑕疵
    而不足為不利於被告事實之認定，即應為有利於被告之認定
    ，更不必有何有利之證據，而此用以證明犯罪事實之證據，
    猶須於通常一般人均不至於有所懷疑，堪予確信其已臻真實
    者，始得據以為有罪之認定，倘其證明尚未達到此一程度，
    而有合理性之懷疑存在，致使無從為有罪之確信時，即應為
    無罪之判決，此有最高法院82年度台上字第163 號判決、76
    年台上字第4986號、30年上字第816 號等判例意旨可資參照
    。
三、公訴人認被告甲○○涉有前揭罪嫌，無非係以告訴人乙○○
    之指訴、診斷證明書、道路交通事故調查報告表、車損照片
    、現場照片、證人丁○○及丙○○之證述為其論據。訊據被
    告甲○○堅決否認有何過失傷害犯行，辯稱：當時我是騎乘
    車牌號碼LZ7-737號重型機車，沿臺北縣三重市○○街往重
    陽路方向行駛，行經重陽路1段113巷口，原本欲左轉，但尚
    未左轉時，即遭左後方之來車撞擊，我並無過失等語。
四、經查：
  (一)被告甲○○與告訴人乙○○於上開時、地因駕駛機車與對方
    發生碰撞而致告訴人乙○○受有上揭傷害之事實，業據告訴
    人乙○○於警詢時陳述甚明，而告訴人乙○○確實於案發當
    時受有右大腿、右小腿挫傷、右手擦傷、頭部外傷等傷害，
    亦有臺北縣立醫院診斷證明書乙紙附卷可稽（詳前開偵查卷
    第12頁），故本件案發當時被告甲○○與告訴人乙○○確有
    於上揭時、地發生車禍，而告訴人乙○○亦受有上開診斷書
    所載之傷害無訛。
  (二)惟本件案發時之二車相對位置係告訴人乙○○騎乘上開重型
    機車行駛於被告甲○○所騎乘之重型機車之左後方，業經被
    告甲○○及告訴人乙○○於偵訊時供述明確，且詳閱本件事
    故現場蒐證相片，事故後被告甲○○所騎乘之上開車牌號碼
    LZ7-737 號重型機車左側車身並未有何撞擊或破損痕跡（詳
    前開偵查卷第27頁下方、第28頁下方相片）；且證人即案發
    後抵達現場並製作本件事故現場圖之臺北縣政府警察局交通
    警察隊三重分隊警員丁○○亦到庭證稱：甲○○車子的左邊
    都是擦傷，並無嚴重的撞擊痕跡等語（詳原審98年4月24日
    審判筆錄第14頁），倘案發當時確係騎乘在告訴人乙○○右
    前方之被告甲○○突然左轉，致告訴人乙○○所騎乘之機車
    閃避不及，而撞擊被告甲○○之機車，被告甲○○所騎乘機
    車之左側車身不應僅有遭撞擊後在地上摩擦所產生之擦痕，
    理應有遭告訴人乙○○騎乘之機車撞擊之明顯痕跡始為合理
    。又參諸證人丙○○於原審審理時證稱：我與乙○○係同事
    ，我騎乘在乙○○後方，我與乙○○中間還隔著2台機車，
    據我估計，我與乙○○間及右邊的機車約有8、9輛跑不掉，
    當時車流量很多等語（詳前開審判筆錄第4頁、第8頁），可
    見斯時由過圳街由南往北方向之車流量甚大，衡諸常情，被
    告甲○○當不致有甘冒自身危安不顧，逕自左轉重陽路1段
    113巷之舉，是被告甲○○供稱：我當時心裡想左轉重陽路1
    段113巷，但尚未左轉等語，應非虛妄。至證人丁○○所繪
    製之事故現場圖中，雖以左轉箭頭記載被告甲○○所騎乘機
    車之行車方向，然證人丁○○於原審審理時證稱：「（為何
    會在現場圖上，就A車（即告訴人甲○○所騎乘之機車）的
    行向部分，你畫上左轉的箭頭？）當時有詢問到甲○○，她
    說她要左轉」、「（有說她已經左轉了，還是她心裡想要左
    轉？）忘記」等語（詳原審98年4月24日審判筆錄第14頁）
    ，從而，本件事故現場圖上縱有被告甲○○所騎乘之機車左
    轉之箭頭表示或被告甲○○所騎乘之機車之左轉燈號有閃爍
    之情形，仍不得據為被告甲○○業已左轉之依據。是告訴人
    乙○○指稱：本件係騎乘在我右側前方之甲○○突然偏離車
    道逕行左轉，致我反應不及無法閃避而發生碰撞云云，要非
    事實。況本件車禍經送臺灣省臺北縣區車輛行車事故鑑定委
    員會鑑定結果，認「甲○○駕駛普通重型機車，無肇事因素
    」，有前開臺灣省臺北縣區車輛行車事故鑑定委員會鑑定意
    見書乙份附卷可憑，亦與本院認定結果相符，堪認本件案發
    當時告訴人甲○○固有自臺北縣三重市○○街左轉重陽路1
    段113巷之念頭，惟尚未左轉，即遭告訴人乙○○所騎乘機
    車自左後方撞擊，被告甲○○尚無肇事責任，自難認有何過
    失傷害告訴人乙○○之情事。
  (三)綜上所述，告訴人乙○○雖受有上開診斷證明書所載之傷害
    ，然被告甲○○於本件車禍中並無肇事因素，公訴意旨雖認
    被告甲○○涉犯刑法第284 條第1 項前段之過失傷害罪，惟
    依卷附證據，不能形成本院對於被告甲○○有罪認定之確切
    心證，此外復查無其他積極證據可資證明被告甲○○有此部
    分傷害之犯行，本案仍屬不能證明被告甲○○犯罪，應為被
    告甲○○無罪之諭知。
五、原審以無積極證據足資證明被告甲○○確有公訴意旨所指之
    過失傷害犯行，而為無罪之諭知，經核洵無違誤。檢察官循
    告訴人乙○○請求提起上訴以依被告於警詢之供述及證人丙○○、丁○○之證言、交通事故現場圖，足認被告機車確有
    左轉；又臺北縣區鑑定委員會之鑑定意見業經臺灣省車輛行
    車事故覆議委員會所揚棄，自無採用之價值，原審一方面認
    告訴人未超車，一方面又認該鑑定意見可採，顯有矛盾等語
    。惟查：
  (一)按為貫徹無罪推定原則，檢察官對於被告之犯罪事實，應負
    實質舉證責任。刑事訴訟法修正後第一百六十一條（下稱本
    法第一百六十一條）第一項規定「檢察官就被告犯罪事實，
    應負舉證責任，並指出證明之方法」，明訂檢察官舉證責任
    之內涵，除應盡「提出證據」之形式舉證責任（參照本法修
    正前增訂第一百六十三條之立法理由謂「如認檢察官有舉證
    責任，但其舉證，仍以使法院得有合理的可疑之程度為已足
    ，如檢察官提出之證據，已足使法院得有合理的可疑，其形
    式的舉證責任已盡．．．」）外，尚應「指出其證明之方法
    」，用以說服法院，使法官「確信」被告犯罪構成事實之存
    在。此「指出其證明之方法」，應包括指出調查之途徑，與
    待證事實之關聯及證據之證明力等事項。同條第二、三、四
    項，乃新增法院對起訴之審查機制及裁定駁回起訴之效力，
    以有效督促檢察官善盡實質舉證責任，藉免濫行起訴。刑事
    訴訟法修正後第一百六十三條（下稱本法第一百六十三條）
    釐訂法院與檢察官調查證據責任之分際，一方面揭櫫當事人
    調查證據主導權之大原則，並充分保障當事人於調查證據時
    ，訊問證人、鑑定人或被告之權利（同條第一項）；另一方
    面例外規定法院「得」及「應」依職權調查證據之補充性，
    必待當事人舉證不足時，法院始自動依職權介入調查，以發
    見真實（同條第二項）；再增訂法院依職權調查證據前，應
    踐行令當事人陳述意見之程序（同條第三項），以貫徹尊重
    當事人查證之主導意見，確保法院補充介入之超然、中立。
  (二)證人丙○○於偵訊時證稱：「（她有轉彎嗎？）我在後方，
    我沒有看到」（見偵字第21224號卷第85頁），於原審審理
    時亦證稱：「（你有看到甲○○的車輛左轉？）無，我只有
    聽到碰一聲」等語（見原審卷45頁）；證人丁○○於原審審
    理時證稱：「（甲○○的車損情形集中何處？）車的左邊都
    是擦傷」、「（有無嚴重擊痕跡？）無」等語（見原審卷第
    47反面），核與被告甲○○於警詢於供稱：「．．．於肇事
    地點時，我看到路口號誌為黃燈，我減速行駛，慢慢減速欲
    停下，被乙○○所騎乘之重機PJ8-093號由左後方撞上」；
    於偵訊時供稱：「（提示道路交通事故圖，意見？）沒有，
    那時我是被撞所以往左倒，當時我是跟警察這樣講」（見偵
    字第21224號卷第8頁、第73頁）；於原審審理時以證人身分
    證稱：「我記得是黃燈還是紅燈，我慢慢停下來，然後就有
    一輛車急速過來，我就倒了」、「（既然不符合你的方向，
    你為何要在有彎度處按指印？）我曾經想要左轉去買東西，
    但是後來沒有左轉」、「（你認為警察做的草圖上箭頭的方
    向是你曾經想左轉的方向？）是的」、「（當時有無因有左
    轉而稍微減速？）我減速是因為要停等紅燈」、「（當時車
    有無偏向一點？）沒有，是腦海中在想要左轉而已」（見原
    審卷第76頁反面、第78頁正反面）等情相符，堪認被告甲○○於案發當時僅係欲左轉但尚未左轉即遭告訴人乙○○所騎
    乘之機車撞擊。況證人乙○○於警詢時證稱：「（你發現危
    險狀況時距離對方多遠？有無任何反應？）撞上後倒地才發
    現對方，沒有」；於偵訊時證稱：「（你有沒有看到她？）
    沒有」（見偵字第21224號卷第5頁、第38頁）；於原審審理
    時證稱：「（她過來時候，你有看到她閃轉彎燈？）沒有特
    別印象」等語（見原審卷第79頁反面），則若被告於案發當
    時確已左轉而偏行於告訴人車前，告訴人豈有未看見被告而
    仍故予撞擊之理；又若告訴人、證人丙○○所稱當時號誌係
    綠燈一節為真，則事發當時車流量甚大，被告逕予左轉必將
    遭後方來車及對向來車所撞擊，縱至愚之人亦不至甘冒生命
    危險任意左轉，足認被告所辯當時只是心想要左轉但尚未左
    轉等語，與常情無悖而可採信。
  (三)另鑑定意見書僅為形成法院心證之資料，對於法院並無拘束
    力，已如前述，原審參酌卷內其他事證予以綜合審酌，認告
    訴人無超車行為，惟有未注意前車動態之過失等情，尚難認
    有何矛盾之處；又臺灣省車輛行車事故覆議鑑定委員會雖函
    稱本案因肇事實情不明，致本會未便遽予明確覆議等情，惟
    本案既已事證明確，縱該會未再予覆議鑑定，亦不影響本案
    之認定，尚難因此即認該會已揚棄臺灣省臺北縣區車輛行車
    事故鑑定委員會之鑑定意見，且縱臺灣省車輛行車事故覆議
    鑑定委員會所為之覆議鑑定不利於被告，亦僅得為法院之參
    考而已，亦難作為判決之唯一依據。而證據之取捨與證據之
    證明力如何，均屬事實審法院得自由裁量、判斷之職權，茍
    其此項裁量、判斷，並不悖乎通常一般人日常生活經驗之定
    則或論理法則，又於判決內論敘其何以作此判斷之心證理由
    者，即不得任意指摘其為違法。茲原判決已詳敘就卷內證據
    調查之結果，而為綜合判斷、取捨，認公訴人所提證據均不
    足證明被告甲○○有公訴人所指之上開犯行，其得心證的理
    由已說明甚詳，且所為論斷從形式上觀察，亦難認有違背經
    驗法則、論理法則，或有其他違背法令之情形，自不容任意
    指為違法。公訴人提起上訴，仍執前開情詞而為爭執，並對
    於原審取捨證據及判斷其證明力職權之適法行使，仍持己見
    為不同之評價，而砌詞指摘原判決不當，自難認有理由，應
    予以駁回。
據上論斷，應依刑事訴訟法第368條，判決如主文。
本案經檢察官張啟彬到庭執行職務。
中    華    民    國    98    年    9     月    23    日
                  刑事第十一庭審判長法  官  張連財
                                    法  官  楊照男
                                    法  官  吳啟民
以上正本證明與原本無異。
不得上訴。
                                    書記官  鄒賢英
中    華    民    國    98    年    9     月    24    日
附錄：本案論罪科刑法條全文
刑法第284條：
因過失傷害人者，處6 月以下有期徒刑、拘役或5 百元以下罰金
，致重傷者，處1 年以下有期徒刑、拘役或5 百元以下罰金。
從事業務之人，因業務上之過失傷害人者，處1 年以下有期徒刑
、拘役或1 千元以下罰金，致重傷者，處3 年以下有期徒刑、拘
役或2 千元以下罰金。


司法院資訊處製作；財團法人民間司法改革基金會備份。
